臺灣高等法院刑事裁定
111年度抗字第987號
抗  告  人
即  被  告  李偉民



原      審  公設辯護人王暐凱
指定辯護人  公設辯護人廖彥傑
上列抗告人即被告因違反毒品危害防制條例案件，不服臺灣桃園
地方法院中華民國111年6月16日裁定（111年度訴字第279號），
提起抗告，本院裁定如下：
    主  文
抗告駁回。
    理  由
一、原裁定意旨略以：抗告人即被告李偉民涉犯販賣第一級毒品
    及販賣第二級毒品等罪嫌，業據其坦承不諱，復依卷內事證
    ，足認被告犯罪嫌疑重大，衡以其所涉犯均為最輕本刑5年
    以上有期徒刑之罪，罪責甚重，若將來成罪，被告恐遭面臨
    重刑，是以常人趨吉避凶、匿罪卸責之情，堪認其有相當理
    由認有逃亡之虞，為確保未來訴訟程序之順利進行，倘命被
    告具保、責付或限制住居等侵害較小之手段，尚不足以確保
    審判程序之順利進行，故認被告有刑事訴訟法第101條第1項
    第3款之羈押原因；又參以被告前因另案違反毒品危害防制
    條例案件經檢察官向原審法院聲請羈押，原審法院認被告尚
    無羈押之必要，而准予被告具保及限制住居，並要求被告按
    時至派出所報到，然被告卻未遵期至派出所報到，且於民國
    111年1月4日後即有逃避警方拘提之情，有事實足認被告有
    逃亡之虞，而有刑事訴訟法第101條第1項第1款之羈押原因
    。復兼衡司法追訴之國家與社會公益及被告之人身自由之私
    益後，認對被告維持羈押處分尚屬適當、必要，且合乎比例
    原則，故認本件被告之羈押原因及必要性仍然存在，且無從
    以具保代替之，並有繼續羈押之必要，應自111年6月18日起
    延長羈押2月等語。
二、抗告意旨略以：
㈠、被告經警方於111年1月25日拘提到案後，羈押迄今已5個月，
    原裁定指被告有逃避拘提之情事，然警方僅一次即成功拘提
    ，且係在家中附近之榮總醫院陪妻就醫，若被告真有心逃避
    ，以常人應有之手段，應是遠離住所藏匿，甚至逃亡，又被
    告無從提前知曉檢方欲拘提而逃避。被告於本案未曾遭通緝
    ，於警詢至原審法院對所涉罪嫌均坦承不諱，可見被告絕無
    逃亡之可能，被告前有未遵期至派出所報到之事實，係因當
    時未準時抵達派出所，是以該所員警拒絕被告簽到，被告一
    時疏忽深感抱歉，並承諾日後嚴格遵從報到時間。
㈡、被告家中有一三歲女兒，由祖母及父親照顧，二人均無收入
    ，祖母罹大腸癌多年持續化療中，形同由父親一人照顧，考
    量被告羈押時間及家中情形，請同意具保，讓被告得以於執
    行前在外就業以減輕家中負擔及張羅日後執行所需費用，被
    告自知先前確有疏失，願以新臺幣10至15萬元具保，限制住
    居並持續報到，應足以確保日後訴訟程序之順利進行等語。
三、按羈押被告，偵查中不得逾二月，審判中不得逾三月。但有
    繼續羈押之必要者，得於期間未滿前，經法院依第101條或
    第101條之1之規定訊問被告後，以裁定延長之；延長羈押期
    間，審判中每次不得逾二月，如所犯最重本刑為十年以下有
    期徒刑以下之刑者，第一審、第二審以三次為限，第三審以
    一次為限，刑事訴訟法第108條第1項前段、第5項分別定有
    明文。復按法院對被告執行之羈押，本質上係為使訴訟程序
    得以順利進行或為保全證據、或為保全對被告執行刑罰之目
    的，而對被告所實施剝奪人身自由之強制處分，是關於羈押
    與否之審查，其目的僅在判斷有無實施羈押強制處分之必要
    ，並非認定被告有無犯罪之實體審判程序，不適用直接審理
    原則，相關證據只須達釋明之程度即可，而不必至確信之程
    度。而被告有無羈押之必要，法院僅須審查被告犯罪嫌疑是
    否重大、有無羈押原因、以及有無執行羈押以保全偵審或刑
    罰執行之必要，由法院就具體個案情節予以斟酌決定，如就
    客觀情事觀察，法院許可羈押之裁定或延長羈押之裁定，在
    目的與手段間之衡量並無明顯違反比例原則情形，即無違法
    或不當可言。
四、經查：　　
㈠、本案被告坦承有被訴販賣第一級毒品海洛因給林義山、黃孟
    堃、簡聖賢，及販賣第一級毒品海洛因、第二級毒品甲基安
    非他命給高惠美之行為，並有證人林義山、高惠美、黃孟堃
    、簡聖賢之證述，卷附監視錄影畫面翻拍照片、行動電話通
    訊軟體翻拍照片、被告所持用0000000000門號行動電話雙向
    通聯紀錄、行動上網歷程等件在卷可憑及上開門號行動電話
    扣案可佐，足認被告涉犯上開販賣第一級毒品及販賣第二級
    毒品等罪，犯罪嫌疑均屬重大。
㈡、被告所犯上開罪名均係最輕本刑5年以上有期徒刑之重罪，可
    預期將來面臨之刑期非短，堪認被告有為規避後續審判程序
    進行及刑罰執行而逃亡之高度動機及可能。又被告前經警方
    持原審法院核發之111年聲搜字第2號搜索票於111年1月4日
    至被告位於桃園市○○區○○街000○0號9樓之住所執行搜索，惟
    經被告發覺後提前離去，至同年月25日始為警循線追查而拘
    提到案此情，有警員鄭力瑋所製作之偵查報告在卷可按（見
    偵5915號卷一第99至111頁），被告於警詢中亦自承：逃亡
    原因是想說過年完安頓好家裡再找警方報到，藏匿期間就到
    處跑，騎機車或搭乘計程車、大眾運輸工具，並居住於汽車
    旅館等語（見同上偵卷第16至17頁），顯已有逃亡情事。參
    以被告前有數次經通緝始到案受審、執行之紀錄，有本院通
    緝記錄表在卷可考，被告另案經法院命具保並應於每周日至
    派出所報到後，亦有未遵期報到之情形，被告就此於偵查中
    自陳：我上禮拜有去，但超過2天，派出所不讓我簽名，今
    天禮拜三，大前天的禮拜日我沒有去報到等語（見偵5915號
    卷二第122頁），顯然被告非僅如其抗告意旨所稱之遲到而
    已，而是根本未於指定日期報到甚明。是綜合上情，自有事
    實及相當理由足認被告有逃亡之虞，有刑事訴訟法第101條
    第1項第1款、第3款之羈押原因。從而原審兼衡國家刑事司
    法權之有效行使、社會秩序及公共利益、被告人身自由之限
    制等，認命具保、限制住居等侵害較小之手段，均不足以確
    保日後審判，乃裁定自111年6月18日起延長羈押2月，核無
    違誤。
㈢、至抗告意旨所指被告家中情況部分，業經原審函請桃園市政
    府社會局照護被告家屬之生活經濟，且經社會局開案服務，
    有桃園市政府社會局111年3月31日桃社工字第1110027897號
    函在卷可按（見原審卷第127頁），此亦非屬刑事訴訟法第1
    14條所定不得駁回具保聲請之事由，是此部分之抗告意旨，
    亦難認屬有據。
五、綜上，原審審酌全案卷證，斟酌訴訟進行程度及其他一切情
    事，認本件仍有羈押原因及必要，而裁定延長羈押被告，經
    本院審閱相關卷證，認原審權衡國家刑事司法權之有效行使
    、被告所為對於社會秩序及公共利益之危害程度暨被告人身
    自由之私益及防禦權受限制之程度，核屬於法有據，並未違
    反比例原則，亦無不當之處。抗告意旨持上開理由，指摘原
    裁定不當，為無理由，應予駁回。
據上論斷，應依刑事訴訟法第412條，裁定如主文。　　
中　　華　　民　　國　　111 　年　　7 　　月　　7 　　日
                  刑事第二十庭  審判長法　官  張紹省
                                      法　官  蕭世昌
                                      法　官  吳祚丞
以上正本證明與原本無異。
不得抗告。
                                      書記官  莫佳樺
中　　華　　民　　國　　111 　年　　7 　　月　　7 　　日